【裁判字號】    99,簡上,41
【裁判日期】    991222
【裁判案由】    返還不當得利
【裁判全文】
臺灣花蓮地方法院民事裁定              99年度簡上字第41號
上  訴  人
即被上訴人  銘星企業股份有限公司
法定代理人  吳銘達
訴訟代理人  謝庭恩律師
被  上訴人
即上訴人    銘星學園大廈管理委員會
法定代理人  石宏明
被  上訴人  石宏明
前列2人共同
訴訟代理人  陳清華律師
上列當事人間請求返還不當得利等事件，上訴人銘星企業股份有
限公司所為訴之變更，本院裁定如下：
    主  文
上訴人銘星企業股份有限公司於民國99年09月27日民事上訴理由
暨訴之聲明追加狀所為變更之訴（即其代位銘星學園大廈管理委
員會依侵權行為或不當得利之法律關係向石宏明追償並代為受領
部分）駁回。
變更之訴訴訟費用由上訴人負擔。
    理  由
一、按訴狀送達後，原告不得將原訴變更或追加他訴；又訴之變
    更或追加，非經他造同意，不得為之；但第255條第1項第2
    款至第6款情形不在此限，民事訴訟法第255條第1項、第446
    條第1項分別定有明文。次按民事訴訟法法第255條第1項第2
    款所謂請求之基礎事實同一，係指變更或追加之訴與原訴之
    主要爭點有其共同性，各請求所主張之利益在社會生活上可
    認係屬同一或關連之紛爭，而就原請求之訴訟及證據資料，
    於繼續審理時，在相當程度範圍內具有同一性或一體性，得
    期待於後請求之審理予以利用，俾先後兩請求得在同一程序
    中一併解決，避免重複審理者而言；同條項第4 款所謂「因
    情事變更而以他項聲明代最初之聲明」，係指原告之訴因起
    訴後兩造間法律關係或事實狀態變動，致不能繼續為原來請
    求之情形而言。倘其所主張變更之情事無關乎兩造間原來訴
    訟權益狀態，即無從許其任意變更訴訟上之請求。而上開規
    定，依民事訴訟法第436條之1第3 項規定，於簡易訴訟程序
    之第二審程序準用之。
二、本件上訴人即被上訴人銘星企業股份有限公司（下稱銘星企
    業）於原審基於不當得利之法律關係，請求被上訴人即上訴
    人銘星學園大廈管理委員會（下稱銘星學園）與被上訴人石
    宏明應共同連帶給付新台幣（下同）216,000 元及自民國95
    年5月1日起至清償日止，按週年利率5%計算之利息。原審判
    命銘星學園應給付銘星企業18萬元，駁回銘星企業其餘之訴
    ，銘星企業不服提起上訴，聲明原判決不利於其部分均廢棄
    ，嗣於99年9 月27日提出民事上訴理由暨訴之聲明追加狀，
    主張因銘星學園名下全無財產，卻按月收取管理費，顯係被
    歷屆主任委員石宏明所侵占，縱銘星企業於本件取得勝訴判
    決，仍無法獲得任何受償，且銘星企業不於本件訴訟為訴之
    變更，須另行起訴使得再行代位銘星學園向石宏明求償，顯
    有違民事訴訟法紛爭解決一次性之原則。再者，銘星學園名
    下全無財產之事實係一審判決後所發現之事項，故其於原審
    對於石宏明所為不當得利之訴不再主張，而改依民法第242
    條規定代位銘星學園依民法第184條第1 項、第179條向石宏
    明追償所受損失（或利益），並代為受領給付等語，為此變
    更聲明為：石宏明應給付銘星學園216,000 元，並由銘星企
    業代位受領等語。
三、經查，銘星企業固以其於原審訴狀敘及石宏明操控銘星管委
    會，為不法利益之獲利者，而認其於原審已有主張石宏明謀
    取銘星學園不法利益而占為己有之事實。惟銘星企業於原審
    始終依不當得利之法律關係，請求石宏明與銘星學園負連帶
    給付之責，上訴後則以銘星學園管理費遭石宏明侵占，名下
    已無財產，而主張代位權之行使，兩者基礎事實並不相同，
    銘星企業就其未經原審審酌之事實（即石宏明有無侵占銘星
    學園管理費）若貿然允許變更，將有害於石宏明之審級利益
    。又因情事變更而以他項聲明代最初之聲明，係指原告之訴
    因起訴後兩造間法律關係或事實狀態變動，致不能繼續為原
    來請求之情形而言，銘星企業於原審依不當得利法律關係，
    請求銘星學園與石宏明應共同連帶給付216,000 元，其主張
    之法律關係或事實狀態並無變動而致不能繼續為原來請求之
    情事，即無從許其任意變更訴訟上請求。綜上，上訴人所為
    訴之變更，核與民事訴訟法第255條第1項第2款、第4款所定
    之情形不符，亦未合於同條項其他款之情形，銘星學園、石
    宏明均表示不同意銘星企業前揭訴之變更，則銘星企業所為
    訴之變更要件不具備，應予駁回。
四、據上論結，本件訴之變更為不合法，爰依民事訴訟法第436
    條之1第3項、第463條、第249條第1項第6款、第95條、第78
    條，裁定如主文。
中    華    民    國    99    年    12    月    22    日
                        臺灣花蓮地方法院民事庭
                          審判長法  官  劉雪惠
                                法  官  陳鈺林
                                法  官  沈培錚
以上正本係照原本作成
本件不得抗告
中    華    民    國    99    年    12    月    27    日
                                書記官  陳蓮茹

司法院資訊處製作；財團法人民間司法改革基金會備份。
